【裁判字號】    98,訴,370
【裁判日期】    980324
【裁判案由】    搶奪等
【裁判全文】
臺灣彰化地方法院刑事判決               98年度訴字第370號
公  訴  人  臺灣彰化地方法院檢察署檢察官
被      告  卯○○
                    現羈押於臺灣彰化看守所
上列被告因搶奪等案件，經檢察官提起公訴（九十八年度偵字第
一二八號、第五二一號、第八四五號、第九一一號、第一二一六
號），本院認有刑事訴訟法第二百七十三條之一第一項之情形，
而依簡式審判程序審理判決如下：
    主  文
卯○○犯如附表一、二所示之罪，均累犯，各處如附表一、二所
示之刑（含主刑及從刑），主刑部分應執行有期徒刑陸年、拘役
玖拾日，拘役如易科罰金，以新臺幣壹仟元折算壹日。
    事  實
一、卯○○有竊盜、違反毒品危害防制條例、搶奪等前科，嗣於
    民國九十三年二月間因毒品案件，經本院於九十三年六月二
    十四日，以九十三年度訴字第五０五號、九十三年度易字第
    四０四號判決判處應執行有期徒刑十月確定；再於九十三年
    二月間因搶奪案件，經本院於九十三年六月七日，以九十三
    年度訴字第二八五號判決判處有期徒刑十月，緩刑四年確定
    ，嗣撤銷緩刑，前開二罪入監執行後，於九十四年八月八日
    假釋出監；又於九十四年十二月間因搶奪案件，經本院以九
    十五年度訴字第八四號判決判處有期徒刑二年六月，其不服
    上訴，再於九十五年四月二十五日撤回上訴而確定，前開假
    釋亦經撤銷，而與本件接續執行，而於九十七年五月二十六
    日因縮短刑期假釋出監，假釋期間至九十七年九月十日期滿
    未經撤銷，視為執行完畢。詎仍不知悔改，因其有施用毒品
    習性，為購買毒品，竟分別為下列行為：
（一）卯○○意圖為自己不法之所有，分別基於竊盜及搶奪之犯
      意，先以其自備鑰匙竊得機車後，再作為搶奪之犯罪工具
      ，以防追訴，而於附表一編號一至五號、七號、十號所示
      之時間、地點竊取如附表一編號一至五號、七號、十號所
      示之機車，再於如附表一編號一號、二號、四至十一號所
      示之時間、地點趁如附表一編號一號、二號、四至十一號
      所示之人行走在馬路旁，不及防備之際，搶奪如附表一編
      號一號、二號、四至十一號所示之財物。
（二）卯○○意圖為自己不法所有之犯意，騎乘其弟蔡佳彬所有
      之車牌號碼ＵＤ三－一五五號機車，於附表二所示之時間
      、地點，竊取如附表二所示之人之硬幣，得手後供己花用
      。嗣經警在ＩＷＣ－三三三號機車上採取指紋，送內政部
      警政署刑事警察局比對而查獲上情，並在卯○○住處查獲
      犯罪時所戴之半罩及全罩式安全帽各一頂、白色上衣、牛
      仔褲、灰色外套各一件、鞋子一雙等物。
（三）而卯○○就附表一編號七號、十號所載之竊盜犯行，編號
      七號至十一號所載之搶奪犯行，附表二編號三號所載之竊
      盜犯行，於偵辦犯罪之警員尚未發覺犯罪人前自首接受裁
      判。
二、案經彰化縣警察局彰化分局、和美分局、鹿港分局報請臺灣
    彰化地方法院檢察署檢察官偵查起訴，本院認有刑事訴訟法
    第二百七十三條之一第一項之情形，而改依簡式審判程序審
    理。
    理    由
一、按除被告所犯為死刑、無期徒刑、最輕本刑為三年以上有期
    徒刑之罪或高等法院管轄第一審案件者外，於前條第1項程
    序進行中，被告先就被訴事實為有罪之陳述時，審判長得告
    知被告簡式審判程序之旨，並聽取當事人、代理人、辯護人
    及輔佐人之意見後，裁定進行簡式審判程序；除簡式審程序
    及簡易程序案件外，第一審應行合議審判，刑事訴訟法第二
    百七十三條之一第一項、第二百八十四條之一分別定有明文
    。本件被告卯○○所涉係死刑、無期徒刑、最輕本刑為三年
    以上有期徒刑之罪罪或高等法院管轄第一審案件以外之罪，
    並於本院行準備程序時就被訴事實為有罪之陳述，本院合議
    庭依前揭規定，經評議結果，裁定改由一名法官獨任行簡式
    審判程序，先予敘明。
二、上揭犯罪事實，業據被告卯○○分別於警詢、偵查中及本院
    審理時坦承不諱，核與證人黃美瑤、未○○、乙○○、己○
    ○、寅○○、庚○○○、辛○○、戊○○、巳○○、丙○○
    、癸○○、丑○○、辰○○、楊富、丁○○、申○○、洪美
    滿、壬○○、午○○等人分別於警詢時之證述，證人辛○○
    、巳○○、丙○○、丑○○、辰○○、壬○○、午○○分別
    於本院準備程序時之證述情節相符。此外，復有贓物認領保
    管單三紙、現場勘驗照片四十三幀、監視設備翻拍照片三十
    八幀、被害人指認犯罪嫌疑人紀錄表一份、內政部警政署刑
    事警察局九十七年十二月九日刑紋字第０九七０一八八二六
    六號鑑驗書，及被告所有之半罩及全罩式安全帽各一頂、白
    色上衣、牛仔褲、灰色外套各一件、鞋子一雙等物扣案可資
    佐證，足徵被告之自白與事實相符，堪以採信。本件事證均
    已臻明確，被告上開犯行洵堪認定，應依法論科。
三、核被告所為，如附表一編號一號至五號、七號、十號及附表
    二之犯行，均係犯刑法第三百二十條第一項之竊盜罪；附表
    一編號一號、二號、四號至十一號之犯行，均另犯刑法第三
    百二十五條第一項之搶奪罪。被告所為前開十次竊盜犯行、
    十次搶奪犯行，犯意各別，行為互異，應予分論併罰。又被
    告曾於九十三年二月間因毒品案件，經本院於九十三年六月
    二十四日，以九十三年度訴字第五０五號、九十三年度易字
    第四０四號判決判處應執行有期徒刑十月確定；再於九十三
    年二月間因搶奪案件，經本院於九十三年六月七日，以九十
    三年度訴字第二八五號判決判處有期徒刑十月，緩刑四年確
    定，嗣撤銷緩刑，前開二罪入監執行後，於九十四年八月八
    日假釋出監；又於九十四年十二月間因搶奪案件，經本院以
    九十五年度訴字第八四號判決判處有期徒刑二年六月，其不
    服上訴，再於九十五年四月二十五日撤回上訴而確定，前開
    假釋亦經撤銷，而與本件接續執行，而於九十七年五月二十
    六日因縮短刑期假釋出監，假釋期間至九十七年九月十日期
    滿未經撤銷，視為執行完畢，有臺灣高等法院被告前案紀錄
    表及臺灣彰化地方法院檢察署刑案資料查註紀錄表等在卷可
    按，其於有期徒刑執行完畢後，五年以內故意再犯本件有期
    徒刑以上之各罪，為累犯，均應依刑法第四十七條第一項之
    規定各加重其刑。復按刑法第六十二條所謂「發覺」，固非
    以有偵查犯罪職權之機關或人員確知其人犯罪無誤為必要，
    而於對其發生嫌疑時，即得謂為已發覺；但此項對犯人之嫌
    疑，仍須有確切之根據得為合理之可疑者，始足當之，若單
    純主觀上之懷疑，要不得謂已發生嫌疑（最高法院七十二年
    度臺上字第六四一號判例意旨參照）。本件被告關於附表一
    編號七號、十號所載之竊盜犯行，編號七號至十一號所載之
    搶奪犯行，附表二編號三號所載之竊盜犯行，係被告分別於
    九十八年一月八日（參彰化縣警察局鹿港分局第00000
    00000號刑案偵查卷第二頁、第八頁、第九頁）、九十
    八年一月十四日（參彰化縣警察局和美分局第000000
    0000號刑案偵查卷第一頁反面），在有偵查犯罪職權之
    機關或個人發覺其犯罪前，主動坦承有於上開時間、地點分
    別為竊盜及搶奪之犯行而自首，且主動接受裁判，分別有被
    告之警詢筆錄在卷可按，足徵被告確係在警員未發現有確切
    之根據得為合理之懷疑前，即主動供述其上開竊盜、搶奪犯
    行，被告係對於上開未發覺之罪自首而接受裁判，爰依自首
    之規定，就其上開部分所犯各罪各減輕其刑，並依法先加後
    減之。爰審酌被告有竊盜、違反毒品危害防制條例、搶奪等
    前科，品行不佳，其為施用毒品即竊取他人機車供為搶奪之
    用，惡性非輕，及其犯罪動機、手段、目的、所生危害，犯
    後已坦承犯行之態度，甫於前案因搶奪犯行執行完畢，即再
    犯本件之罪等一切情狀，分別各量處如主文所示之刑，宣告
    拘役部分並諭知易科罰金之折算標準，並分別定其應執行之
    刑，拘役部分並諭知易科罰金之折算標準，以示懲處。
四、又被告行竊用之鋁門窗鑰匙雖未扣案，然係被告用以行竊附
    表一編號第一號至第五號、第七號、第十號機車所用之物，
    應依刑法第三十八條第一項第二款之規定宣告沒收如附表一
    編號第一號至第五號、第七號、第十號主文欄所示。至扣案
    之半罩及全罩式安全帽各一頂、白色上衣、牛仔褲、灰色外
    套各一件、鞋子一雙等物，雖為被告所有，然此僅係被告騎
    乘機車戴用及偶然穿著之衣物，業據被告供明在卷，尚難認
    係供預備或供被告犯罪所用之物，亦非違禁物，本院自無從
    宣告沒收。
五、再公訴人聲請對被告以竊盜犯贓物犯保安處分條例宣告強制
    工作等語。惟按釋字第四七一號解釋已指出：本諸法治國家
    保障人權之原理及刑法之保護作用，其法律規定之內容，應
    受比例原則之規範，使保安處分之宣告，與行為人所為行為
    之嚴重性、行為人所表現之危險性，及對行為人未來之期待
    相當。本院審酌被告固多次為竊盜行為，惟其於警詢、偵審
    期間均坦承犯行，並有部分犯行係被告自首而發覺，其係以
    自備鑰匙及徒手之方式行竊，衡量被告犯罪行為之危險性及
    嚴重程度，分別宣告被告如主文所示之刑，均為有期徒刑三
    至四月或拘役，並已定其應執行有期徒刑六年，已足認係對
    被告犯行之適當處罰，且其應執行之刑長達六年，已足對其
    產生矯正策勵之影響。是若另行依竊盜犯贓物犯保安處分條
    例之規定宣告強制工作三年，顯與比例原則有違，爰不另為
    被告令入勞動場所強制工作之宣告，附此敘明。
據上論斷，應依刑事訴訟法第二百七十三條之一第一項、第二百
九十九條第一項前段，刑法第三百二十條第一項、第三百二十五
條第一項、第四十七條第一項、第六十二條前段、第五十一條第
五款、第六款、第四十一條第一項前段、第三十八條第一項第二
款，刑法施行法第一條之一，判決如主文。
本案經檢察官陳茂榮到庭執行職務。
中    華    民    國    98    年    3     月    24    日
                  刑事第二庭    法      官  陳秋錦
以上正本證明與原本無異。
如不服本判決應於收受判決後10日內向本院提出上訴書狀，並
應敘述具體理由。其未敘述上訴理由者，應於上訴期間屆滿後
20日內向本院補提理由書(均須按他造當事人之人數附繕本)
「切勿逕送上級法院」。
告訴人或被害人對於判決如有不服具備理由請求檢察官上訴者，
其上訴期間之計算係以檢察官收受判決正本之日期為準。
中    華    民    國    98    年     3    月    24    日
                                書記官  張清秀
附表一：
┌──┬───────┬────────┬────┬───────┬──────────┬────────┐
│編號│竊盜時間、地點│被害人及竊得之物│竊盜方法│搶奪時間、地點│被害人及搶奪所得之物│   主      文   │
├──┼───────┼────────┼────┼───────┼──────────┼────────┤
│ 一 │九十七年十月二│甲○○、ＪＢＡ－│以自備之│九十七年十月二│庚○○○、皮包一個（│卯○○犯竊盜罪，│
│    │十六日十九時許│二０九號機車    │鋁門窗鑰│十六日二十二時│內有現金八百餘元、健│累犯，處有期徒刑│
│    │，在彰化縣和美│                │匙開啟。│許，在彰化縣彰│保卡、居留證各一張、│肆月，未扣案之鋁│
│    │鎮○○路一０三│                │        │化市○○路○段│手機一支）。        │門窗鑰匙壹把沒收│
│    │號前。        │                │        │二二號前。    │                    │；又犯搶奪罪，累│
│    │              │                │        │              │                    │犯，處有期徒壹年│
│    │              │                │        │              │                    │。              │
├──┼───────┼────────┼────┼───────┼──────────┼────────┤
│ 二 │九十七年十一月│未○○、一０一－│同上。  │九十七年十一月│辛○○、手提包一個（│卯○○犯竊盜罪，│
│    │二十一日十時許│ＤＸＮ號機車。  │        │二十一日十三時│內有健保卡二張、身分│累犯，處有期徒刑│
│    │，在彰化縣彰化│                │        │十五分許，在彰│證與大陸身分證各一張│肆月，未扣案之鋁│
│    │市○○路○段十│                │        │化縣彰化市長發│、依親居留證一張、印│門窗鑰匙壹把沒收│
│    │七號後面巷內。│                │        │街九號前。    │張三個）。          │；又犯搶奪罪，累│
│    │              │                │        │              │                    │犯，處有期徒壹年│
│    │              │                │        │              │                    │。              │
│    │              │                │        │              │                    │                │
├──┼───────┼────────┼────┼───────┼──────────┼────────┤
│ 三 │九十七年十二月│乙○○、ＫＵＲ－│同上。  │              │                    │卯○○犯竊盜罪，│
│    │二日十二時許，│二一二號機車。  │        │              │                    │累犯，處有期徒刑│
│    │在彰化縣彰化市│                │        │              │                    │肆月，未扣案之鋁│
│    │金馬路二段二三│                │        │              │                    │門窗鑰匙壹把沒收│
│    │一號家樂福大賣│                │        │              │                    │。              │
│    │場前。        │                │        │              │                    │                │
├──┼───────┼────────┼────┼───────┼──────────┼────────┤
│ 四 │九十七年十二月│己○○、ＩＷＣ－│同上。  │九十七年十二月│戊○○、皮包一個（皮│卯○○犯竊盜罪，│
│    │二日十三許，在│三三三號機車。  │        │二日十四時四十│夾一個內有現金二千元│累犯，處有期徒刑│
│    │彰化縣彰化市埔│                │        │分許，在彰化縣│、身分證、駕照各一張│肆月，未扣案之鋁│
│    │市街一五六號彰│                │        │彰化市○○路一│、信用卡二張、提款卡│門窗鑰匙壹把沒收│
│    │化基督教醫院停│                │        │六九號前。    │一張、眼鏡一付、手機│；又犯搶奪罪，累│
│    │車場。        │                │        │              │一支）。            │犯，處有期徒壹年│
│    │              │                │        │              │                    │。              │
├──┼───────┼────────┼────┼───────┼──────────┼────────┤
│ 五 │九十七年十二月│寅○○、ＫＩＶ－│同上。先│九十七年十二月│巳○○、皮包一個（內│卯○○犯竊盜罪，│
│    │六日九時許，在│七０二號機車。  │後騎乘竊│六日十時許，在│有現金七百餘元、鑰匙│累犯，處有期徒刑│
│    │彰化縣彰化市中│                │得之本件│彰化縣彰化市中│一串三支、眼鏡一付、│肆月，未扣案之鋁│
│    │興路一００號縣│                │機車犯本│正路一段一二五│統一發票一張）。    │門窗鑰匙壹把沒收│
│    │政府第二行政大│                │編號與編│號前。        │                    │；又犯搶奪罪，累│
│    │樓旁。        │                │號六之搶│              │                    │犯，處有期徒壹年│
│    │              │                │奪犯行。│              │                    │。              │
├──┼───────┼────────┼────┼───────┼──────────┼────────┤
│ 六 │              │                │        │九十七年十二月│丙○○、皮包一個（內│卯○○犯搶奪罪，│
│    │              │                │        │六日十時三十分│有現金三萬八千元、手│累犯，處有期徒壹│
│    │              │                │        │許，在彰化縣彰│機二支）。          │年。            │
│    │              │                │        │化市○○街二十│                    │                │
│    │              │                │        │五號前。      │                    │                │
├──┼───────┼────────┼────┼───────┼──────────┼────────┤
│ 七 │九十八年一月二│子○○、ＩＤＢ－│同上。先│九十八年一月二│癸○○、皮包一個（內│卯○○犯竊盜罪，│
│    │日二十時許，在│０六九號機車。  │後騎乘竊│日二十時二十分│有現金五百元、身分證│累犯，處有期徒刑│
│    │彰化縣和美鎮德│                │得之本件│許，在彰化縣和│、健保卡各一張、信用│肆參月，未扣案之│
│    │美路二九四號前│                │機車犯本│美鎮○○路二○│卡三張、郵局存摺一本│鋁門窗鑰匙壹把沒│
│    │。            │                │編號與編│四四地號仁美黃│、印章一枚）。      │收；又犯搶奪罪，│
│    │              │                │號八、九│昏市場。      │                    │累犯，處有期徒拾│
│    │              │                │之搶奪犯│              │                    │月。            │
│    │              │                │行。    │              │                    │                │
├──┼───────┼────────┼────┼───────┼──────────┼────────┤
│ 八 │              │                │        │九十八年一月二│葉芊沂、皮包一個（內│卯○○犯搶奪罪，│
│    │              │                │        │日二十時二十五│有現金二千八百元、身│累犯，處有期徒拾│
│    │              │                │        │分許，在彰化縣│分證、健保卡各一張、│月。            │
│    │              │                │        │和美鎮○○路六│信用卡二張、手機一支│                │
│    │              │                │        │段四二三號前。│、禮券一千元、機車駕│                │
│    │              │                │        │              │照與機車行照各一張）│                │
│    │              │                │        │              │。                  │                │
├──┼───────┼────────┼────┼───────┼──────────┼────────┤
│ 九 │              │                │        │九十八年一月三│辰○○、皮包一個（內│卯○○犯搶奪罪，│
│    │              │                │        │日二十一時五分│有現金五、六千元、身│累犯，處有期徒拾│
│    │              │                │        │許，在彰化縣伸│分證、健保卡各一張、│月。            │
│    │              │                │        │港鄉○○路與和│玉山信用卡、郵局、農│                │
│    │              │                │        │平路口。      │會提款卡各一張、職章│                │
│    │              │                │        │              │、印章各一枚、手機一│                │
│    │              │                │        │              │支、電話簿一本、鑰匙│                │
│    │              │                │        │              │一串）。            │                │
├──┼───────┼────────┼────┼───────┼──────────┼────────┤
│ 十 │九十八年一月五│丁○○、ＫＳＵ－│同上。先│九十八年一月五│申○○、手提袋一個（│卯○○犯竊盜罪，│
│    │日十五時四十三│九０三號機車。  │後騎乘竊│日十六時二十五│內有臺灣銀行存摺一本│累犯，處有期徒刑│
│    │分許，在彰化縣│                │得之本件│分許，在彰化縣│、郵局存摺二本、霧峰│參月，未扣案之鋁│
│    │鹿港鎮○○路一│                │機車犯本│鹿港鎮新宮里中│農會存摺二本、證券存│門窗鑰匙壹把沒收│
│    │段七三五號前。│                │編號與編│山路四○三號前│摺二本、榮民支付證一│；又犯搶奪罪，累│
│    │              │                │號十一之│。            │本、印章一個）。    │犯，處有期徒拾月│
│    │              │                │搶奪犯行│              │                    │年。            │
│    │              │                │。      │              │                    │                │
├──┼───────┼────────┼────┼───────┼──────────┼────────┤
│十一│              │                │        │九十八年一月五│洪美滿、手提包一個（│卯○○犯搶奪罪，│
│    │              │                │        │日十六時三十七│內有現金約二萬元、身│累犯，處有期徒拾│
│    │              │                │        │分許，在彰化縣│分證、健保卡、鹿港農│月。            │
│    │              │                │        │鹿港鎮鎮公所後│會提款卡、臺新銀行信│                │
│    │              │                │        │方彰化客運停車│用卡各一張、印章二枚│                │
│    │              │                │        │場前。        │、手機一支）。      │                │
└──┴───────┴────────┴────┴───────┴──────────┴────────┘
附表二：
┌──┬──────────────────┬────────┐
│編號│        犯    罪    事    實        │  主    文      │
├──┼──────────────────┼────────┤
│一  │於九十七年十二月二十三日十二時三十分│卯○○犯竊盜罪，│
│    │許，騎乘車牌號碼ＵＤ三－一五五號機車│累犯，處有拘役伍│
│    │，在彰化縣和美鎮○○路○段二九０號統│拾日，如易科罰金│
│    │一速邁樂加油站，徒手竊取置於加油島內│，以新臺幣壹仟元│
│    │之五十元硬幣十三枚，計六百五十元。  │折算壹日。      │
├──┼──────────────────┼────────┤
│二  │於九十七年十二月三十日十四時五十分許│卯○○犯竊盜罪，│
│    │，騎乘車牌號碼ＵＤ三－一五五號機車，│累犯，處有拘役伍│
│    │在彰化縣和美鎮○○路○段二九０號統一│拾日，如易科罰金│
│    │速邁樂加油站，徒手竊取置於加油島內之│，以新臺幣壹仟元│
│    │硬幣一千二百六十六元。              │折算壹日。      │
├──┼──────────────────┼────────┤
│三  │於九十七年十二月二十三日十二時三十分│卯○○犯竊盜罪，│
│    │許，騎乘車牌號碼ＵＤ三－一五五號機車│累犯，處有拘役肆│
│    │，在彰化縣和美鎮○○路六九八號福懋加│拾日，如易科罰金│
│    │油站，徒手竊取置於該加油站第三加油島│，以新臺幣壹仟元│
│    │內之硬幣一千六百元。                │折算壹日。      │
└──┴──────────────────┴────────┘
附錄本案論罪科刑法條全文：
中華民國刑法第320條
（普通竊盜罪、竊佔罪）
意圖為自己或第三人不法之所有，而竊取他人之動產者，為竊盜
罪，處 5 年以下有期徒刑、拘役或 5 百元以下罰金。
意圖為自己或第三人不法之利益，而竊佔他人之不動產者，依前
項之規定處斷。
前二項之未遂犯罰之。
中華民國刑法第325條
（普通搶奪罪）
意圖為自己或第三人不法之所有，而搶奪他人之動產者，處 6 月
以上 5 年以下有期徒刑。
因而致人於死者，處無期徒刑或 7 年以上有期徒刑，致重傷者，
處 3 年以上 10 年以下有期徒刑。
第 1 項之未遂犯罰之。


司法院資訊處製作；財團法人民間司法改革基金會備份。
